【裁判字號】    89,上,222
【裁判日期】    890731
【裁判案由】    遷讓房屋
【裁判全文】
臺灣高等法院臺中分院民事判決      八十九年度上字第二二二號
      上  訴  人  丙○○
      訴訟代理人  丁○○
      被  上訴人  乙○○
      訴訟代理人  甲○○
右當事人間請求遷讓房屋事件，上訴人對於中華民國八十九年二月二十九日臺灣臺中
地方法院第一審判決（八十八年度訴字第三三一九號），提起上訴，本院判決如左：
      主      文
上訴駁回。
第二審訴訟費用由上訴人負擔。
      事      實
甲、上訴人方面：
  一、聲明：
    1.原判決廢棄。
    2.被上訴人應將坐落臺中市○○區○○街三七號一六樓之一號房屋及福瑞街二七
      巷一二號地下一層之一之停車位（以上通稱系爭房屋），遷讓歸還上訴人。
    3.訴訟費用由被上訴人負擔。
  二、陳述：除與原審判決書記載相同者予以引用外，補稱：
    1.按原審判決書引用民法第四百二十五條條文。但該條條文為：「出租人於租賃
      物交付後縱將其所有權讓與第三人，其租賃契約對於受讓人仍繼續存在。前項
      規定，於未經法院公證之不動產租賃契約，其期限逾五年或未定期限者，不適
      用之。」準此，被上訴人之租賃契約既未經法院公證，其期限亦逾五年，抵觸
      該法，應屬無效。
    2.被上訴人與其兄張登財所訂租賃契約，有串偽之嫌。又本件拍定之房屋，實際
      使用者係債務人張登財自己及其家屬，自得於拍定後，將房屋點交。
乙、被上訴人方面：
  一、聲明：
    1.上訴駁回。
    2.第二審訴訟費用由上訴人負擔。
  二、陳述及證據：除與原審判決書記載相同予以引用外，補稱：上訴人自法院拍得
      系爭房屋，屬點交問題，其起訴請求遷讓房屋，顯屬不合。
丙、本院依職權調閱臺灣臺中地方法院檢察署八十六年度偵字第一三三一號乙○○偽
    造文書一案偵查卷宗，及臺灣臺中地方法院八十五年度民執字第七五二二號拍賣
    抵押物強制執行卷宗。
    理      由
一、上訴人主張：伊於民國八十八年八月十六日，自臺灣臺中地方法院以拍賣方式取
    得坐落台中市○○區○○段一七四地號土地應有部分一萬分之三十八及其上建物
    門牌號碼臺中市○○區○○街三七號一六樓之一號房屋所有權全部暨福瑞街二七
    巷一二號地下一層之一之建築物應有部分一一四分之一（上開建築物部分，以下
    稱系爭房屋）。因被上訴人無權占用系爭房屋，為此依民法第七百六十七條規定
    ，訴求被上訴人遷讓，將系爭房屋返還與伊之判決。
二、被上訴人則以：系爭房屋係伊向原所有權人張登財所承租而占有，租期至民國一
    百零三年十二月二十五日始屆滿，該租賃關係依民法第四百二十五條規定對上訴
    人仍繼續存在，自非無權占有等語，資為抗辯。
三、查上訴人主張系爭房屋係其自法院拍賣取得，經提出臺灣臺中地方法院核發之權
    利移轉證書，以及地政機關發放之所有權狀等件為證，並為被上訴人所不爭，固
    堪認為真實。惟被上訴人抗辯系爭房屋於查封拍賣前之民國八十三年十二月二十
    五日起，即由原所有權人即執行債務人張登財出租予被上訴人，並交付占有使用
    ，租期至民國一百零三年十二月二十五日等情，業據提出房屋租賃契約為證，並
    經本院調閱前揭強制執行卷宗查核確於查封執行前已占用屬實。上訴人雖質疑原
    所有權人張登財與被上訴人間租賃契約之真實性，惟系爭房屋之抵押權人臺中縣
    豐原信用合作社亦曾認該租賃契約之不實，而向臺灣臺中地方法院檢察署提出偽
    造文書等告訴，但經檢察官偵查結果，則以罪嫌不足而對被上訴人不起訴確定，
    有該署八十六年度偵字第一三三一號不起訴處分書影本在卷可稽，茲上訴人又未
    能提出其他足認原所有權人張登財與被上訴人間該租賃契約為虛偽不實之舉證，
    則其空言主張該租賃契約之不實，即難憑採。
四、按出租人於租賃物交付後，縱將其所有權讓與第三人，其租賃契約對於受讓人仍
    繼續存在，修正前民法第四百二十五條定有明文。此即學說上所謂買賣不破租賃
    之原則。本件上訴人雖自法院拍賣承買得系爭房屋，惟該房屋於上訴人買受前，
    既已經原所有權人張登財出租並交付與被上訴人使用，則依上開法條規定及繼受
    取得之法理，該租賃契約對於受讓人即上訴人，仍繼續存在，上訴人自應繼受該
    租賃關係。雖上訴人引用民法修正增訂之同法條第二項「前項規定，於未經法院
    公證之不動產租賃契約，其期限逾五年或未定期限者，不適用之。」之規定，謂
    被上訴人之租賃契約既未經法院公證，其期限亦逾五年，抵觸該法，應屬無效云
    云。惟查民法第四百二十五條第二項之規定，係民國八十九年五月五日始增訂施
    行，而系爭租賃契約則訂立於八十三年十二月間，在此增訂條文之前，依法律不
    溯既往及民法債編施行法第一條後段之規定，尚無適用該增訂條文之餘地（雖民
    法債編施行法第二十四條規定，民法債編施行前所訂定之租賃契約，施行後其效
    力依民法債編之規定。但本次該施行法修正時，並未如其他條文：如第五－十條
    、第十二－十六條、第二十條第二項、第二十三條、第二十五－二十七條、第三
    十－三十四條之新增規定，而於該第二十四條或另條增訂「修正之民法第四百二
    十五條第二項之規定，於民法債編修正施行前成立之租賃契約，亦適用之。」之
    規定，故仍應適用舊法），因此，上訴人上開主張，亦無可取。綜上，被上訴人
    占有系爭房屋，既係基於上訴人應繼受之租賃契約而占有，依法即非無權占有。
    從而，上訴人以被上訴人無權占有，依所有權之作用，求命被上訴人自系爭房屋
    遷讓，交還上訴人，即非正當。原審駁回上訴人之訴及假執行之聲請，經核並無
    違誤。上訴論旨指摘原判決不當，求予廢棄改判，核為無理由，應予駁回。
五、系爭房屋於執行查封前，已為被上訴人占有使用，且執行拍賣公告亦註明拍定後
    不點交，有調閱之前開執行卷可稽。上訴人主張系爭房屋實際上為債務人張登財
    自己及家屬使用云云，姑不論為被上訴人所否認，縱為屬實，則係屬向執行法院
    聲請點交之另一問題，亦無為本件起訴之必要，併予明。
據上論結，本件上訴為無理由。依民事訴訟第四百四十九條第一項、第七十八條，判
決如主文。
中      華      民      國    八十九    年      七      月    三十一    日
~B1民事第五庭審判長法  官  陳滿賢
~B2                法  官  林松虎
~B3                法  官  簡清忠
右為正本係照原本作成。
如對本判決上訴，須收受於判決送達後二十日內向本院提出上訴書狀，其未表明上訴
理由者，應於提出上訴後二十日內向本院提出上訴理由書（須按他造人數附具繕本）
，並繳納送達用雙掛號郵票拾份（每份參拾肆元）。
上訴時應提出委任律師或具有律師資格之人之委任狀；委任有律師資格者，另應附具
律師及格證書及釋明委任人與受任人有民事訴訟法第四百六十六條之一第一項但書或
第二項（詳附註）所定關係之釋明文書影本。
~B                書記官  茆亞民
中      華      民      國    八十九    年      八      月      一      日
附註：民事訴訟法第四百六十六條之一（第一項、第二項）：對於第二審判決上訴，
上訴人應委任律師為訴訟代理人。但上訴人或其法定代理人具有律師資格者，不在此
限。
上訴人之配偶、三親等內之血親、二親等內之姻親，或上訴人為法人、中央或地方機
關時，其所屬專任人員具有律師資格並經法院認為適當者，亦得為第三審訴訟代理人
。
                                                                        Ｈ


司法院資訊處製作；財團法人民間司法改革基金會備份。
